臺灣士林地方法院刑事判決
公　訴　人　臺灣士林地方法院檢察署檢察官
被　　　告　甲○○
上列被告因違反毒品危害防制條例案件，經檢察官提起公訴（95
年度毒偵字第1436號），及移送併案審理（臺灣板橋地方法院檢
察署95年度毒偵字第6953號），本院於訊問被告後，被告為有罪
之陳述，經裁定認為宜以簡式審判程序審理，並判決如下：
    主  文
甲○○施用第一級毒品，處有期徒刑拾月。扣案之注射針筒壹支
（內含海洛因殘渣，量微無法析離秤重）沒收銷燬，扣案之海洛
因殘渣袋壹只、注射針筒伍支均沒收。
    事  實
一、甲○○前因施用毒品案件，經臺灣板橋地方法院以民國88年
    度毒聲字第7586號裁定送觀察、勒戒後，認有繼續施用毒品
    之傾向，復經同院以89年度毒聲字第3807號裁定送強制戒治
    ，嗣於90年3 月8 日因停止強制戒治處分而出所，所餘期間
    付保護管束，於同年6 月25日保護管束期滿戒治完畢，並由
    臺灣板橋地方法院檢察署檢察官以90年度戒毒偵字第451 號
    為不起訴處分確定。復因施用第一級毒品案件，經臺灣板橋
    地方法院以95年度訴字第126 號判決處有期徒刑7 月確定（
    尚未執行完畢）。詎甲○○猶不知悛悔，於前案強制戒治執
    行完畢後5 年內，復基於反覆施用第一級毒品海洛因之犯意
    ，自95年5 月中旬某日起至同年10月13日某時，以平均每日
    施用1 次之頻率，在臺北市大同區○○○路245 巷6 弄5 號
    之友人住處、臺北橋旁邊之公園及臺北縣五股鄉○○路215
    巷14號3 樓之住處，以將海洛因摻水置入針筒內，注射手臂
    之方式，反覆施用第一級毒品海洛因多次。嗣分別於：(一)95
    年7 月20日晚上9 時許，為警在臺北市大同區○○○路245
    巷6 弄5 號搜索查獲，並扣得甲○○所有供施用海洛因用之
    注射針筒4 支。(二)95年10月13日中午12時30分許，為警在臺
    北縣蘆洲市○○路408 巷底「胡公媽廟」前查獲，並扣得甲
    ○○所有供施用海洛因用之殘渣袋1 只、注射針筒2 支。
二、案經臺北市政府警察局大安分局報告臺灣士林地方法院檢察
    署檢察官偵查起訴及臺北縣政府警察局蘆洲分局報告臺灣板
    橋地方法院檢察署檢察官偵查後移送併案審理。
    理  由
一、前揭犯罪事實，業據被告甲○○於本院審理時坦承不諱，且
    被告於95年7 月20日、同年10月13日為警查獲後所採集之尿
    液，經送台灣檢驗科技股份有限公司以氣相層析質譜儀分析
    法檢驗結果，均呈鴉片類之陽性反應，有上開公司95年8 月
    3 日報告編號CH/2006/71024 號、95年10月25日報告編號CH
    /2006/A0481 號濫用藥物尿液檢驗報告、臺北市政府警察局
    大安分局偵辦毒品案件尿液檢體委驗單各1 紙（見臺灣士林
    地方法院檢察署95年度毒偵字第1436號卷第72頁、第74頁、
    臺灣板橋地方法院檢察署95年度毒偵字第6953號卷第44頁）
    附卷可稽。此外，復有扣案之海洛因殘渣袋1 只、注射針筒
    6 支可資佐證，而上開扣案之注射針筒6 支，其中1 支經臺
    北市政府警察局大安分局依聯勤二０四廠製造之煙毒品檢驗
    A 包試劑初步檢驗結果，確呈嗎啡、海洛因反應，有該局查
    獲涉嫌毒品危害防制條例初步鑑驗報告單1 紙（見臺灣士林
    地方法院檢察署95年度毒偵字第1436號卷第28頁）在卷可參
    。綜上，堪認被告之自白與事實相符，足以採信。又被告甲
    ○○前因施用毒品案件，經臺灣板橋地方法院以88年度毒聲
    字第7586號裁定送觀察、勒戒後，認有繼續施用毒品之傾向
    ，復經同院以89年度毒聲字第3807號裁定送強制戒治，嗣於
    90年3 月8 日因停止強制戒治處分而出所，所餘期間付保護
    管束，於同年6 月25日保護管束期滿戒治完畢，並由臺灣板
    橋地方法院檢察署檢察官以90年度戒毒偵字第451 號為不起
    訴處分確定，有上開不起訴處分書、臺灣高等法院被告前案
    紀錄表各1 份在卷足參，是被告於90年6 月25日強制戒治期
    滿執行完畢後5 年內，再犯本件施用第一級毒品之罪，堪以
    認定，應依法論科。
二、核被告甲○○所為，係犯毒品危害防制條例第10條第1 項之
    施用第一級毒品罪。被告持有海洛因進而施用，其持有之低
    度行為為施用之高度行為所吸收，不另論罪。又按「刑事法
    若干犯罪行為態樣，本質上原具有反覆、延續實行之特徵，
    立法時既予特別歸類，定為犯罪構成要件之行為要素，則行
    為人基於概括之犯意，在密切接近之一定時、地持續實行之
    複次行為，倘依社會通念，於客觀上認為符合一個反覆、延
    續性之行為觀念者，於刑法評價上，即應僅成立一罪。學理
    上所稱『集合犯』之職業性、營業性或收集性等具有重複特
    質之犯罪均屬之，例如經營、從事業務、收集、販賣、製造
    、散布等行為概念者是（最高法院95年度台上字第1079號判
    決要旨參照）」，亦即立法者針對特定刑罰規範之構成要件
    ，已預設其本身係持續實行之複次行為，具備反覆、延續之
    行為特徵，故將之總括或擬制成一個構成要件之「集合犯」
    行為，因刑法評價上為構成要件之行為單數，應僅成立一罪
    。而查施用毒品因具有成癮性、濫用性（此觀乎毒品危害防
    制條例第2 條之規定自明），立法實務首重以刑事處遇方式
    戒斷行為人毒癮，若無法收其實效，始依法追訴處罰（此觀
    乎毒品危害防制條例第20條、第23條之規定即明），故施用
    毒品本身具備反覆、延續之行為特徵，持續多次施用毒品始
    為此類犯罪之典型或常態，於刑法評價上，施用毒品應僅成
    立包括一罪。準此，有關行為人多次施用毒品之犯罪，實務
    前均依修正前刑法第56條連續犯之規定論以一罪，並加重其
    刑，惟因上開連續犯規定業經修正刪除，並自95年7 月1 日
    施行，其中修正理由說明四並載明「至連續犯之規定廢除後
    ，對於部分習慣犯，例如竊盜、吸毒等犯罪，是否會因適用
    數罪併罰而使刑罰過重產生不合理之現象一節，在實務運用
    上應可參考德、日等國之經驗，委由學界及實務以補充解釋
    之方式，發展接續犯之概念，對於合乎接續犯或包括的一罪
    之情形，認為構成單一之犯罪，以限縮數罪併罰之範圍，用
    以解決上述問題」等語，是本院基於前述施用毒品構成要件
    之反覆實行特徵，並考量連續犯規定業經刪除之法律實然面
    暨修正刪除之立法理由，認為行為人如基於反覆實行之犯意
    ，在密切接近之一定時、地，持續實行單次或複次之施用毒
    品行為，應僅成立集合犯一罪，且因不再論以連續犯，此部
    分即無因刑法第56條之連續犯規定業經修正刪除而有新舊法
    比較之必要。經查，本件被告前有2 次施用毒品犯罪紀錄，
    且於95年間，甫因施用毒品犯行經臺灣板橋地方法院於95年
    4 月28日以95年度訴字第126 號判決處有期徒刑7 月，未及
    多時，又以平均每天即施用1 次之頻率，再犯本案施用第一
    級毒品海洛因之犯行，並持續數月之久，顯見被告係基於多
    次實施犯行之決意，於密接之時、地，反覆而持續施用毒品
    ，揆諸前揭說明，自應論以集合犯之包括一罪。公訴意旨雖
    僅敘及被告自95年5 月中旬某日起迄同年7 月20日下午1 時
    許止之施用海洛因犯行，然被告自95年7 月20日下午1 時許
    以後其餘之施用海洛因犯行，既經檢察官移送併案審理，且
    與公訴人起訴之犯罪事實具有集合犯之實質上一罪關係，基
    於審判不可分原則，本院自應併予審理，附此敘明。爰審酌
    被告曾因施用毒品犯行而送觀察、勒戒、強制戒治及判處罪
    刑，仍不知悛悔，復再施用第一級毒品，惟念其施用毒品乃
    戕害自己身心健康，尚未危及他人，及犯罪後坦承犯行，態
    度尚稱良好等一切情狀，量處如主文所示之刑，以示懲儆。
三、扣案之注射針筒1 支（內含海洛因殘渣無法磅秤），既與內
    含之海洛因殘渣無法分別鑑秤其重量，而與第一級毒品海洛
    因難以析離，無從個別宣告沒收，故不問屬犯人與否，應依
    毒品危害防制條例第18條第1 項前段宣告沒收銷燬。至扣案
    之海洛因殘渣袋1 只、注射針筒5 支，均為被告所有之物，
    或用以資為盛裝海洛因之工具、或用以施用之工具，均係供
    本案施用海洛因犯行所用之物，業據被告供承在卷，爰依刑
    法第38條第1 項第2 款規定宣告沒收。
四、末按經言詞辯論之有罪判決，其確定判決既判力之時點，係
    以最後審理事實法院宣示判決時為準，因最後審理事實法院
    宣示判決後始行發生之事實，非該法院所得審判，即為該案
    判決之既判力所不能及。經查：被告前案所犯連續施用第一
    級毒品海洛因之犯行，業經臺灣板橋地方法院於95年4 月28
    日宣示判決處有期徒刑7 月，有卷附臺灣板橋地方法院95年
    度訴字第126 號判決書影本及臺灣高等法院被告前案紀錄表
    各1 份可按，而本案被告之犯罪時間為自95年5 月中旬某日
    起迄同年10月13日某時止，係在前案判決宣示日之後，自非
    該判決既判力所及，本院自得為實體審理，併此敘明。
據上論斷，應依刑事訴訟法第273 條之1 第1 項、第299 條第1
項前段，毒品危害防制條例第10條第1 項、第18條第1 項前段，
刑法第11條、第38條第1 項第2 款，判決如主文。
本案經檢察官張世和到庭執行職務。
中　　華　　民　　國　　96　　年　　4 　　月　　12　　日
                  刑事第二庭法  官    許碧惠
以上正本證明與原本無異。
如不服本判決，應於判決送達後10日內，向本院提出上訴狀。
                            書記官    徐仁豐
中　　華　　民　　國　　96　　年　　4 　　月　　12　　日
附錄
毒品危害防制條例第10條第1項
施用第一級毒品者，處6月以上5年以下有期徒刑。
